臺灣苗栗地方法院刑事判決
111年度金訴字第114號
公  訴  人  臺灣苗栗地方檢察署檢察官
被      告  呂睿哲


上列被告因違反洗錢防制法等案件，經檢察官提起公訴（111年
度偵緝字第124號、111年度偵緝字第125號、111年度偵緝字第12
6號、111年度偵字第3164號、111年度偵字第3741號）及移送併
辦（111年度偵字第4155號），因被告於本院準備程序中，就被
訴之事實為有罪之陳述，經本院告知簡式審判程序意旨，並聽取
當事人之意見後，本院合議庭裁定改依簡式審判程序審理，判決
如下：
    主    文
甲○○幫助犯洗錢防制法第十四條第一項之洗錢罪，處有期徒刑壹
月，併科罰金新臺幣伍仟元，罰金如易服勞役，以新臺幣壹仟元
折算壹日。
    犯罪事實
一、甲○○預見將銀行帳戶之存摺、提款卡及密碼提供他人時，有
    供不法詐騙份子利用，而幫助他人為財產犯罪之虞，且自該
    帳戶提領詐得款項後即會造成金流斷點、隱匿該犯罪所得之
    去向，產生逃避國家追訴、處罰之效果，竟基於縱若有人持
    其銀行帳戶存摺、提款卡及密碼作為犯罪工具使用亦不違背
    其本意之幫助他人詐欺取財及幫助洗錢之不確定故意，於民
    國110年9月29日前某時，在臺中市大甲區某處，將其向臺灣
    銀行申辦之帳號：000000000000號帳戶（下稱本案帳戶）存
    摺及金融卡（含密碼及網路銀行使用權限）交予真實姓名、
    年籍均不詳，暱稱「秋淚痕」之成年人使用。嗣「秋淚痕」
    與其同夥（無證據證明有3人以上或未滿18歲之人）在取得
    本案帳戶之存摺、提款卡等資料後，即共同意圖為自己不法
    所有，基於詐欺取財之犯意聯絡，經由通訊軟體LINE向庚○○
    、己○○、丁○○、辛○○、丙○○、乙○○、戊○○詐稱可以介紹投資
    獲利之管道云云，致渠等均陷於錯誤，㈠庚○○於110年9月30
    日17時59分許，匯款新臺幣（下同）2萬元至本案帳戶、㈡己○○於110年9月30日19時37分許，匯款2萬元至本案帳戶、㈢丁○○於110年9月30日14時52分許，匯款4萬元至本案帳戶、㈣辛○○於⑴110年9月29日18時49分許，匯款5萬元至本案帳戶、⑵1
    10年9月29日18時50分許，匯款3萬元至本案帳戶、⑶110年9
    月29日18時52分許，匯款5萬元至本案帳戶、⑷110年9月29日
    20時22分許，經由自動櫃員機將現金3萬元（扣除手續費，
    入帳金額為：2萬9,985元）存入本案帳戶、㈤丙○○於110年9
    月30日20時24分許、25分許，分別匯款10萬元、10萬元至本
    案帳戶、㈥乙○○於110年9月30日18時43分許，匯款4萬4,000
    元至本案帳戶、㈦戊○○於110年9月29日18時33分、18時35分
    許，分別匯款5萬元、5萬元至本案帳戶，該等款項旋遭轉匯
    至其他帳戶，產生隱匿犯罪所得去向之結果。
二、案經庚○○、己○○、丁○○、辛○○、丙○○、乙○○、戊○○分別訴由
    苗栗縣警察局通霄分局、臺北市政府警察局中正第二分局、
    花蓮縣警察局吉安分局及桃園市政府警察局龜山分局報告臺
    灣苗栗地方檢察署檢察官偵查起訴。
    理    由
壹、證據能力之說明
　　本件被告甲○○所犯非死刑、無期徒刑或最輕本刑有期徒刑三
    年以上之罪，亦非高等法院管轄第一審案件，且於準備程序
    進行中，被告先就被訴事實為有罪之陳述，經告以簡式審判
    程序之旨，並聽取當事人之意見後，本院依刑事訴訟法第27
    3條之1第1項之規定，裁定由受命法官獨任進行簡式審判程
    序，是本件之證據調查，依刑事訴訟法第273條之2規定，不
    受同法第159條第1項、第161條之2、第161條之3、第163條
    之1及第164條至第170條規定之限制，合先敘明。
貳、實體方面
一、上開犯罪事實，訊據被告於本院審理中坦承不諱，核與告訴
    人庚○○、己○○、丁○○、辛○○、丙○○、乙○○、戊○○（下合稱告
    訴人7人）於警詢時證述之情節相符【見臺灣苗栗地方檢察
    署111年度偵字第500號卷（下稱偵500卷）第25至27、31至3
    3頁，同署111年度偵字第1674號卷（下稱偵1674卷）第21至
    24頁，同署111年度偵字第1901號卷（下稱偵1901卷）第25
    至28頁，同署111年度偵字第3164號卷（下稱偵3164卷）第4
    5至47頁，同署111年度偵字第3741號卷（下稱偵3741卷）第
    115至117頁，同署111年度偵字第4155號卷（下稱偵4155卷
    ）第27至32頁】，並有庚○○之存摺存款歷史明細、對話紀錄
    、匯款憑證、網頁截圖、己○○之帳戶個資檢視、丁○○之存摺
    存款歷史明細、對話紀錄、匯款憑證、網頁截圖、辛○○之存
    摺存款歷史明細、匯款憑證、丙○○之存摺存款歷史明細、對
    話紀錄、匯款憑證、網頁截圖、乙○○之帳戶個資檢視、存摺
    存款歷史明細、戊○○之對話紀錄、匯款憑證、交易明細附卷
    可考（見偵500卷第35至78、93頁，偵1674卷第27至33頁，
    偵1901卷第29至37頁，偵3164卷第27至33、53至68頁，偵37
    41卷第51、87至91頁，偵4155卷第33至43頁），足認被告之
    任意性自白與事實相符，洵值採信。故本案事證明確，被告
    犯行堪以認定，應依法論科。
二、論罪科刑：
  ㈠按刑法上之幫助犯，係對於犯罪與正犯有共同之認識，而以
    幫助之意思，對於正犯資以助力，且未參與實施犯罪之行為
    者而言（最高法院84年度台上字第5998號、88年度台上字第
    1270號判決意旨參照）。查被告將本案帳戶之存摺、提款卡
    等資料交予他人使用，使他人得基於詐欺取財之犯意對告訴
    人7人施加詐術，致使渠等陷於錯誤，聽從指示匯款後旋遭
    轉匯至其他帳戶，進而受有財產損害，並造成隱匿犯罪所得
    去向之結果；惟被告僅單純提供帳戶供人使用，且卷內亦無
    證據證明被告有參與詐欺取財、洗錢犯行之構成要件行為，
    應認純係出於幫助之意思而提供助力，揆諸前開說明，當屬
    幫助犯。是核被告所為，係犯刑法第30條第1項前段、第339
    條第1項之幫助詐欺取財罪、刑法第30條第1項前段、洗錢防
    制法第14條第1項之幫助洗錢罪。
  ㈡被告以一行為提供本案帳戶，幫助他人先後對告訴人7人為詐
    欺取財犯行，為同種想像競合犯；又同時觸犯上開2罪名，
    為異種想像競合犯，應依刑法第55條前段規定，從一重之幫
    助洗錢罪處斷。臺灣苗栗地方檢察署檢察官111年度偵字第4
    155號移送併辦意旨書移送併辦部分，與檢察官已提起公訴
    之部分，具有想像競合犯之裁判上一罪關係，為起訴效力所
    及，本院自得併予審理。
  ㈢刑之加重、減輕事由：
　⒈按刑法第47條第1項有關累犯加重本刑之規定，不生違反憲法
    一行為不二罰原則之問題。惟其不分情節，基於累犯者有其
    特別惡性及對刑罰反應力薄弱等立法理由，一律加重最低本
    刑，於不符合刑法第59條所定要件之情形下，致生行為人所
    受之刑罰超過其所應負擔罪責之個案，其人身自由因此遭受
    過苛之侵害部分，對人民受憲法第8條保障之人身自由所為
    限制，不符憲法罪刑相當原則，牴觸憲法第23條比例原則。
    於此範圍內，有關機關應自本解釋公布之日起2年內，依本
    解釋意旨修正之。於修正前，為避免發生上述罪刑不相當之
    情形，法院就該個案應依本解釋意旨，裁量是否加重最低本
    刑，司法院釋字第775號解釋文參照。查被告前因竊盜案件
    ，經法院分別判處罪刑確定，並經臺灣臺中地方法院以107
    年度聲字第821號裁定應執行有期徒刑1年，與另案拘役刑接
    續執行後，於107年10月3日執行完畢出監，有臺灣高等法院
    被告前案紀錄表在卷可考。是被告於受有期徒刑執行完畢後
    ，5年內再犯本案有期徒刑以上之罪，自構成累犯。然審酌
    被告前所違犯者乃係竊盜罪，與本案所犯幫助洗錢罪之罪質
    迥異，且犯罪行為、手段、目的均不相同，尚難認為其具有
    對刑罰反應力薄弱或主觀惡性重大之情形，故本院綜合斟酌
    各項情狀，認本案被告所為犯行，尚無依刑法第47條第1項
    規定加重其刑之必要，爰不予加重其刑。
　⒉按犯前二條之罪，在偵查或審判中自白者，減輕其刑，洗錢
    防制法第16條第2項定有明文。查被告就本案幫助洗錢之犯
    行，業於本院審理中坦承不諱（見本院卷第78頁），應依上
    開規定減輕其刑。
　⒊被告係基於幫助之犯意而為之，為幫助犯，應依刑法第30條
    第2項規定，按正犯之刑減輕之；又被告有上開2種減輕其刑
    之事由，爰依法遞減之。
  ㈣爰以行為人之責任為基礎，審酌日常生活中，不法之徒利用
    人頭帳戶進行詐騙他人錢財犯行，經傳播媒體多所報導，政
    府機關亦廣為宣導，一般稍具知識之人，對此情形均難諉以
    不知。則被告既為成年人，且具有通常生活智識及經驗，理
    應對於提供帳戶予他人，可能遭他人作為犯罪工具使用、更
    將造成犯罪偵查機關追查贓款、查獲犯罪行為人之困難有所
    認識，竟率然提供本案帳戶供他人為不法使用，助長詐欺取
    財犯罪風氣，並使詐欺不法所得真正去向、所在得以獲得隱
    匿，對社會秩序有重大危害，所為實有不該；兼衡被告犯後
    尚能坦承犯行、正視己過，並與到庭之告訴人辛○○、乙○○成
    立和解（見本院卷附之和解筆錄），態度尤佳，再參酌其未
    實際參與本案詐欺取財、洗錢之犯行，可責難性較輕，與犯
    罪動機、手段、目的，自陳高中畢業之智識程度，現為水電
    配管學徒、每日收入約1,300元之家庭生活狀況（見本院卷
    第82至83頁），及告訴人7人所受之損害等一切情狀，量處
    如主文所示之刑，並就罰金刑部分諭知易服勞役之折算標準
    ，以資懲儆。
三、沒收部分：
　㈠按幫助犯係指就他人之犯罪加以助力，使其易於實行之積極
    或消極行為而言。其犯罪態樣與實行犯罪之正犯有異，所處
    罰者乃其提供助力之行為本身，而非正犯實行犯罪之行為。
    因此幫助犯不適用責任共同之原則，對正犯所有供犯罪所用
    或因犯罪所得之物，勿庸併為沒收之宣告（最高法院100 年
    度台上字第2500號判決意旨參照）。是被告既非為實行本案
    詐欺取財犯行之人，依卷內證據資料又無從認定被告有實際
    取得任何犯罪所得，參諸上開說明，就他人實行詐欺取財犯
    行之犯罪所得，自毋庸對被告諭知沒收或追徵。
  ㈡又按犯第14條之罪，其所移轉、變更、掩飾、隱匿、收受、
    取得、持有、使用之財物或財產上利益，沒收之，洗錢防制
    法第18條第1項前段固有明文。惟被告既非實際上提領款項
    之人，無隱匿詐欺贓款之犯行，尚非洗錢防制法第14條第1
    項之正犯，自無上開條文適用。
  ㈢另就被告本案帳戶之存摺、提款卡，雖交付他人作為幫助詐
    欺取財、幫助洗錢所用，惟該帳戶已被列為警示戶，無法再
    供交易使用，且存摺、提款卡本身之價值甚低，復未扣案，
    因認尚無沒收之實益，其沒收不具有刑法上之重要性，故依
    刑法第38條之2第2項規定，亦不予宣告沒收，併予敘明。
據上論斷，應依刑事訴訟法第273條之1第1項、第299條第1項前
段，洗錢防制法第2條第2款、第14條第1項、第16條第2項，刑法
第11條前段、第30條第1項前段、第2項、第339條第1項、第55條
、第42條第3項前段，刑法施行法第1條之1第1項，判決如主文。
本案經檢察官馮美珊提起公訴，檢察官莊佳瑋移送併辦，檢察官
林宜賢到庭執行職務。
中　　華　　民　　國　　111 　年　　7 　　月　　13　　日
                  刑事第四庭  法  官  申惟中
以上正本證明與原本無異。　　　　　　　　　　　　　　　　如不服本判決應於收受判決後20日內向本院提出上訴書狀，並應敘述具體理由。其未敘述上訴理由者，應於上訴期間屆滿後20日內向本院補提理由書(均須按他造當事人之人數附繕本)「切勿逕送上級法院」。告訴人或被害人如對本判決不服者，應具備理由請求檢察官上訴，其上訴期間之計算係以檢察官收受判決正本之日期為準。　　　　　　　　　　　　　　　　　　　　　　　      　　　　　　　　　　　　書記官　陳邦旗　　　　　　
中　　華　　民　　國　　111 　年　　7 　　月　　13　　日

附錄本案論罪科刑法條：
中華民國刑法第30條
幫助他人實行犯罪行為者，為幫助犯。雖他人不知幫助之情者，
亦同。
幫助犯之處罰，得按正犯之刑減輕之。
　
中華民國刑法第339條
意圖為自己或第三人不法之所有，以詐術使人將本人或第三人之
物交付者，處 5 年以下有期徒刑、拘役或科或併科 50 萬元以
下罰金。
以前項方法得財產上不法之利益或使第三人得之者，亦同。
前二項之未遂犯罰之。
　
洗錢防制法第14條
有第二條各款所列洗錢行為者，處 7 年以下有期徒刑，併科新
臺幣 5 百萬元以下罰金。
前項之未遂犯罰之。
前二項情形，不得科以超過其特定犯罪所定最重本刑之刑。